臺灣臺北地方法院民事判決　　　　　　　 99年度婚字第270號
原　　　告　葛同洲
訴訟代理人　楊嘉中律師
被　　　告　陳正華
訴訟代理人　莊喬汝律師
　　　　　　潘天慶律師
上列當事人間請求離婚等事件，本院於民國100年1月13日言詞辯
論終結，判決如下：
    主      文
原告之訴駁回。
訴訟費用由原告負擔。
    事實及理由
一、原告主張略以：
（一）兩造於民國73年間結婚，婚後原與原告父母弟妹同住，惟
      被告堅持搬出自組小家庭，原告為維持家庭和睦勉強同意
      。然被告脾氣暴燥怪異，個性固執孤僻，凡事堅持己見，
      毫無溝通禮讓。又被告不信任原告，吝給家庭溫暖，極端
      不重視原告牙醫專業，每以家庭生活為由，不讓原告利用
      空暇進修植牙手術、牙齒矯正、精密根管治療等專業技術
      ，更絕少應允原告參加社團活動或同學朋友聚會，偶爾陪
      同原告赴會還當眾發飆，令原告顏面無光。又兩造於購買
      台北市○○○路○段61號14樓大廈後，原告體諒母親年事
      已高，居住公寓需上下樓梯極不方便，便將母親與妹妹接
      來樓上同住，孰料未及一年，被告便藉故請妹妹離開，間
      接將母親趕離，令原告感到愧對母親，精神上受到極大之
      痛苦。兩造婚後爭吵不休，毫無誠摯相愛之情，原告長期
      生活於極端痛苦之中，已達不堪同居虐待之程度，兩造婚
      姻發生破綻難以維繫，爰依民法第1052條第1項第3款及第
      2 項之規定訴請離婚。
（二）兩造婚後財產計有：登記被告名義之台北市中正區○○
      ○路○段61號14樓之2建物、車位暨基地持分，經鑑價結
      果為新台幣（以下同）3970萬2600元(含車位價360萬元）
      ，扣除土地增值稅19萬9348元，銀行貸款餘額約885萬元
      ，淨值約為3065萬3252元。兩造共有基金數額約500萬
      元，銀行存款各有150萬元。爰依民法第1030條之1規定，
      請求分配剩餘財產之差額等語。
（三）並聲明：1、准兩造離婚。2、被告應給付原告1700萬元及
      自起訴狀繕本送達翌日起至清償日止按年息5%計算之利息
      。
二、被告則辯以：
（一）兩造交往多年後決定結婚共組小家庭，然原告自婚前起即
      為嚴重憂鬱症所苦，於71年間因課業壓力，症狀更嚴重，
      被告當時放下一切，隻身赴高雄照顧陪伴原告，兩造婚後
      對於照顧原告面臨更多困難與挑戰，被告仍然心甘情願不
      離不棄，為減緩原告憂鬱症狀，除持續正規專業醫療外，
      被告更為原告求佛茶、煮艾草水、虔誠祈求佛菩薩，竭盡
      所能嘗試以各種方法，希望能協助原告脫離憂鬱症的折磨
      ，熟知被告深情守護原告，卻換來原告訴請離婚，實讓被
      告感到心寒。
（二）兩造婚後雖短暫與原告父母弟妹同住，被告亦盡心盡力協
      助大家庭家務處理，被告廚藝還曾經公公與親友誇讚鼓勵
      ，惟嗣因大伯車禍肇事,公婆售屋理賠,被告乃以自己積蓄
      購屋，兩造遷出成立小家庭，然週末均會攜女兒返家探視
      公婆。其後公公於89年間過世，被告心疼婆婆獨居，乃主
      動邀請婆婆到兩造住處樓上11樓被告名下房屋同住，以便
      就近扶養照顧，而小姑也一同住進，後因小姑嚴重干擾被
      告對女兒的教養，被告忍無可忍才請小姑搬離，婆婆為維
      護小姑而隨同搬離，被告對此事亦深感遺憾。
（三）原告因個性關係，容易將很多事情壓抑在心裡，被告亦學
      習讓原告有較多空間，舉凡家庭日常事務處理及孩子教養
      等問題，被告均獨自面對承擔，未讓原告操心。又被告為
      增進對原告瞭解，促進夫妻感情，自92年起持續於每週六
      參加「有緣基金會」成長團體課程，探討夫妻相處、瞭解
      伴侶及有效溝通方式，並實際應用在兩造相處及家庭生活
      ，足見被告確為維護家庭婚姻而不遺餘力。
（四）反觀原告曾於96年間起即有與大陸女子李嘉雯互相以簡訊
      傳情之記錄，於98年間又與台灣友人外室發生婚外情，對
      被告全心投入婚姻家庭視若無睹，兩造婚姻發生破綻，原
      告應負最主要責任等語。並聲明：駁回原告之訴。
三、按民法第1052條第1項第3款所謂夫妻間不堪同居之虐待，包
    括身體上及精神上不堪同居之虐待。 惟究竟有無此種虐待
    ，須從夫妻之一方對待他方，是否處於誠摯基礎而為觀察。
    此誠摯基礎若未動搖，則偶有勃谿，固難謂為不堪同居之
    虐待；若已動搖，終日冷漠相對，亦難謂非虐待。故一方主
    張受有他方不堪同居之虐待時，必須就雙方共同生活的全盤
    情況為觀察，以斷定其有無。（最高法院87年度台上字第
    2137判決可資參照）。經查原告所述遭被告虐待各節，無非
    以兩造婚後家庭生活不如期待、親屬關係處理有困擾及夫妻
    情感交流有障礙等為據，然此乃通常婚姻家庭均會面對之人
    生課題，核非精神虐待所可比擬。且查被告自92年起，為維
    護婚姻家庭，持續參加成長團體課程迄今約8年，信守婚姻
    承諾可見一般。又兩造婚姻雖風風雨雨走過將近30年，原告
    曾經離家，然於98年3月到8月間憂鬱症復發，被告仍然邀其
    返家並陪伴照顧其入睡，可見被告對待原告之心意誠摯基礎
    從未動搖。原告雖再度遷出，造成兩造分居狀態，被告依然
    守護婚姻家庭，並期待原告回歸家庭。綜上所述，原告主張
    其不堪被告同居虐待之事實不能採信，其據以請求離婚，自
    不應准許。
四、次按有民法第1052條第1項以外之重大事由，難以維持婚姻
    者，夫妻之一方固得請求離婚，但其事由應由夫妻之一方負
    責者，僅他方得請求離婚，民法第1052條第2項定有明文。
    又是否有難以維持婚姻之重大事由，其判斷標準為婚姻是否
    已發生破綻而無回復之希望，此不可僅由原告已喪失維持婚
    姻意欲之主觀面加以認定，而應依客觀的標準，即難以維持
    婚姻之事實，是否已達於倘處於同一境況，任何人均將喪失
    維持婚姻希望之程度以決之（最高法院87年度臺上字第1304
    號判決參照）。又難以維持婚姻之重大事由應由夫妻之一方
    負責者，僅他方得請求離婚，即有責配偶無請求離婚之權，
    蓋肯定有責配偶之離婚請求，無異承認恣意離婚、逐出離婚
    ，破壞婚姻制序；而且有背於道義，尤其違反原告自己清白
    之法理，而有欠公允；同時亦與國民感情、國人之倫理觀念
    不合。然夫妻雙方就難以維持婚姻之重大事由之發生，均須
    負責時，宜解釋為，應比較衡量雙方之有責程度，而許責任
    較輕之一方向責任較重之他方請求離婚；如雙方之有責程度
    相同者，則應許雙方均得請求離婚，是責任較重之一方應不
    得向責任較輕之他方請求離婚（最高法院94年度台上字第
    115號裁判要旨可供參照）。經查兩造結婚將近30年，被告
    雖於婚前即知原告飽受憂鬱症之苦，仍願與原告結婚並長期
    擔負照顧原告及家庭之責任，兩造婚姻雖非完美無瑕，卻呈
    現並彰顯兩造均對家庭有相當程度努力及貢獻，亦忍受承擔
    其中委屈，婚姻發生破綻，雙方均有可歸責之處。惟被告迄
    今仍持續維護婚姻家庭，信守對婚姻一世不變之承諾，並積
    極尋求改善關係方法；而原告卻屢次與不同女子發展婚外情
    ，未與被告共同努力，原告無視於被告對婚姻家庭之全心投
    入，棄被告於不顧，方為兩造婚姻發生重大破綻之主要原因
    。比較雙方有責程度，原告實應負較大之過失責任，自不能
    認為原告有請求離婚之權利。從而，原告依民法第1052條第
    2項請求判決離婚，亦不應准許。
五、綜上所述，原告請求離婚不應准許，其合併請求分配兩造剩
    餘財產之差額，自於法無據，其訴應予駁回。
六、爰依民事訴訟法第78條，判決如主文。
中    華    民    國   100    年    1     月    26    日
                          家事庭法  官  徐麗瑩
以上正本係照原本作成。
如對本判決上訴，須於判決送達後20日之不變期間內，向本院提
出上訴狀。
中    華    民    國   100    年    1     月    26    日
                                書記官  黃世昌